臺灣高等法院臺中分院民事判決　96年度訴字第22號
原告　乙○○○
被告　甲○○　　住彰化縣田尾鄉.
上列當事人間因請求侵權行為損害賠償事件，本院於96年6月13
日言詞辯論終結，判決如下︰
    主  文
被告應給付原告新臺幣貳拾陸萬柒仟柒佰柒拾肆元，及自九十六
年三月二十七日起，至清償日止，按年息百分之五計算之利息。
原告其餘之訴駁回。
訴訟費用由被告負擔四分之一，餘由原告負擔。
原告假執行之聲請駁回。
    事實及理由
壹、訴訟要旨：
一、原告主張：被告於民國95年3月29日上午9時30分許，在彰化
    縣田尾鄉海豐村光榮巷429號前空地施工興建豬圈，因原告
    阻止其在該地施工，被告竟基於普通傷害之犯意，手持鐵條
    毆打原告，原告以圓形木製四腳阻擋，被告仍不罷休，動手
    搶走原告手上之圓形木製四角椅，並持該椅毆打原告之頭、
    頸部至該椅支解散落才罷手，致原告受有迷路管、腦震盪
    、肘挫傷、腕挫傷、膝挫傷、右耳聽力全部喪失等傷害，被
    告之傷害犯行業經檢察官提起公訴，並經鈞院以普通傷害罪
    ，判處拘役三十日確定在案。按民法第184條第1項規定，因
    故意不法傷害他人之權利者，負損害賠償責任。又不法侵害
    他人之身體或健康者，對於被害人因此喪失或減少勞動能力
    或增加生活上之需要時，應負損害賠償責任；不法侵害他人
    之身體、健康，被害人雖非財產上之損害，亦得請求賠償相
    當之金額，民法第193條第1項、第195條第1項分別定有明文
    。茲就原告因被告之傷害犯行所受之損害總計為新台幣（下
    同）206萬7,774元（包括醫療費用：51,774元。看護費
    ：16,000元。減少勞動能力損失100萬元。精神慰撫金1
    00萬元），及自附帶民事訴狀繕本送達被告之翌日起至清償
    日止，按年息百分之五計算之利息，並願供擔保，請准宣告
    假執行。
二、被告則以：否認原告因本件傷害致聽力受損，又是原告先打
    伊，還要伊賠償，故拒絕賠償原告等詞，資為抗辯。並求為
    判決駁回對造之訴。
貳、法官協議兩造爭點整理：（見本院卷第17頁反頁）
一、兩造不爭執事項：
   (一)原告因本件傷害受傷所花費：
      醫療費用：新台幣（下同）51,774元。
      住院八天費用（95年3月29日至95年4月5日止）：新台
        幣16,000元。
二、兩造爭執事項：
  (一)原告是否因本件傷害案件致聽力受損？
  (二)原告因聽力受損，是否能請求喪失或減少勞動能力新台幣
    1,000,000？
  (三)原告請求慰撫金新台幣1000,000元是否過高？
參、得心證之理由：
一、經查甲○○為乙○○○之夫邱家原（已歿）之兄，二人係二
    親等旁系姻親。緣因原告乙○○○認被告甲○○在彰化縣田
    尾鄉海豐村光榮巷429號前空地興建之豬舍將會影響其進出
    ，要求甲○○○○○○○道路供通行，為甲○○拒絕，乃心
    生不滿。嗣於民國95年3月29日上午9時30分許，乙○○○見
    甲○○又雇請張妗鈺、邱晛昇於上揭處所進行興建豬舍之施
    工，為阻止甲○○施工，遂自上址三合院之庭院內取得圓形
    木製四腳椅1張後，口唸「孽子、孽子」等語，走向正在上
    開工地旁之甲○○，持上揭圓形木製四腳椅往甲○○身上揮
    擊，甲○○見狀，隨即舉起雙手往前推擋，該圓形木製四腳
    椅因而分解散落；而甲○○因受到乙○○○之攻擊，一時憤
    起，竟基於傷害之犯意，隨手拾起散落地上之上揭木椅椅腳
    ，打向已轉身之乙○○○的頭部左後方靠近頸部處及左手臂
    各1下，致乙○○○受有兩側後腦勺腫脹、腦震盪、左肘挫
    傷等傷害乙節，業經原告於刑案中指訴歷歷在卷（詳見本院
    調閱台灣彰化地方法院95年度調偵字第348號《下簡稱偵查
    卷》、台灣彰化地方法院95年度易字第1156號《下簡稱刑案
    一審卷》、本院96年度上易字第409號《下簡稱刑案二審卷
    》等卷宗），復有彰化醫院甲種病歷摘要1紙、彰化醫院95
    年7月14日彰醫病字第0950003831號函檢附之病歷摘要1紙、
    出院病歷摘要及外科-急診處方明細各1份在卷可憑〈左肘挫
    傷部分見出院病歷摘要病史之記載〉（見偵字第4219號卷第
    22 頁、45-50頁）；另原告於急診時受有兩側後腦勺腫脹之
    傷害，亦經證人即治療原告傷勢之彰化醫院醫生湯耀貿於刑
    案一審審理時結證明確（見刑案一審卷第70頁）。再者，證
    人張妗鈺於警詢、偵查中均證稱：案發當天係告訴人（即原
    告，下同）持椅子先毆打被告，被告以雙手阻擋後，椅子就
    分散開了，甲○○就從地上拾起一支椅腳毆打乙○○○之後
    頸部，當時甲○○之子邱聰場自屋內出來，證人張妗鈺之夫
    邱晛昇就叫邱聰場將告訴人拉開，邱晛昇則將被告拉開，邱
    聰場因拉不開乙○○○，就將乙○○○用抱的抱回家中等語
    在卷（見偵字第4219號卷第17、34頁）。核與證人邱晛昇於
    警詢、偵查、刑案一審審理中證述案發過程之主要情節相符
    （同上偵卷第19-21、35頁、刑案一審卷第103-105頁）；亦
    與證人陳懷水於刑案一審卷審理時證述之案發經過大致相符
    （刑案一審卷第73、74頁）；且上開三位證人均為案發目擊
    證人，是彼等所為證述，應堪採信。
二、次查，原告主張伊迷路管（即右耳聽力喪失）部分，乃被
    告上開傷害行為造成云云，然為被告所否認。查證人即行政
    院衛生署彰化醫院前任耳鼻喉主任湯耀貿（即原告急診會診
    醫師）於刑案一審結證稱：所謂迷路管，又稱淋巴管，
    係指內耳及中耳間的卵圓窗或是圓窗的膜有裂縫，導致內、
    外淋巴液出現不正常之交通，造成內耳功能異常、聽力下降
    及受損。本件之所以會診斷原告迷路管，主要係依原告主
    訴其頭部遭毆打、暈眩、耳鳴及右耳聽力喪失的內容，及其
    右耳聽力檢查確達100分貝等情所為之推斷。但因頭部外傷
    就可能造成頭暈、嘔吐及耳鳴，且聽力喪失之原因很多，除
    迷路管外，發炎、病毒感染、老化等都可能造成聽力喪失
    ，而本件欠缺原告以前之聽力檢測報告，加上原告當天經電
    腦斷層檢查，並未發現有耳蝸氣室、顳骨骨折、卵圓窗或圓
    窗的膜有裂縫及中耳腔有血液之情形，是依當天檢查之結果
    ，不但無法認定原告聽力喪失係因外力所造成，亦無法排除
    原告右耳在就診當天之前就已喪失聽力之可能。另依電腦斷
    層檢查，原告腦勺腫脹之傷害是頭皮軟組織水腫，該腫脹位
    置距離卵圓窗及圓窗有點距離，兩者間也未發現有其他傷害
    等語（參刑案二審卷第70頁背面至第72頁）。可知，證人湯
    耀貿依原告之主訴雖於病歷摘要記載診斷認原告右耳聽力喪
    失係因迷路管所造成等語，但依當時之檢驗結果及現有資
    料，證人湯耀貿亦未能排除原告右耳聽力喪失係因其他原因
    所致，則原告右耳聽力喪失之確切原因為何？已有可疑。再
    查，原告曾於92年7月1日因黴菌感染造成耳鳴，94年2月23
    日復因外耳道發炎，至張耳鼻喉科診所就診，有張耳鼻喉科
    診所95年12月14日函及隨函檢附之病歷紀錄表影本在卷可稽
    （見刑案一審卷第84、85頁），顯示原告於案發前即曾有耳
    鳴、外耳道發炎之病症等情，益徵無法排除原告因其他因素
    （如感染）於案發前右耳聽力即受損之可能性，實難僅憑原
    告於95年3月31日檢查結果顯示其右耳確已喪失聽力，遽為
    不利被告之認定。至原告所提行政院衛生署彰化醫院殘廢診
    斷書乙紙（見本審卷第19頁），乃案發一年後（即96年5月2
    日）所出具，並與上開卷證不符，自難為原告右耳聽力喪失
    係被告之傷害所造成證據自明。綜上，要難逕認原告右耳聽
    力喪失係被告之傷害所造成。
三、被告不法侵害原告之身體，既經認定，對於原告因而所受之
    損害，自應負賠償責任。茲所應審酌者，為原告所得請求被
    告賠償之金額，爰分述如左：
  (一)醫療費51,774元部分：查醫療費部分業經原告提出醫療單據
    ，復為被告所不爭執，自應准許。
  (二)看護費：16,000元部分：按因親屬受傷，而由親屬代為照顧
    被害人之起居，固係基於親情，但屬看護所付出之勞力，並
    非不能評價為金錢，只因二者身份關係密切而免除支付義務
    ，此種親屬基於身份關係之恩惠，自不能加惠於加害人。故
    由親屬看護時，雖無現實看護費之支付，但應衡量及比照雇
    用職業護士看護情形，認被害人受有相當於看護費之損害，
    得向加害人請求賠償，亦較符合公平正義原則（最高法院88
    年台上字第1827號民事判決參照）。查本件原告因傷住院八
    日，住院期間由原告之子邱聰濬看護，雖無現實看護費之支
    付，然依上揭說明，應認原告受有相當於看護費之損害，並
    得向被告請求賠償，以目前看護費一日二千元計，住院八日
    ，共計看護費一萬六千元，亦為被告所不爭執，自應准許。
  (三)減少勞動能力損失100萬元部分：原告主張因被告之傷害犯
    行造成伊右耳聽力全部喪失，故請求100萬元減少勞動損失
    云云，然為被告所否認，且原告未能舉證證明伊右耳聽力全
    部喪失，乃被告傷害犯行造成，業如前述，故原告此部分之
    請求，自不應准許。
  (四)精神慰藉金100萬元部分；查原告受傷多處（查右耳聽力喪
    失除外），肉體、精神確受極大痛若，本院斟酌原告學歷為
    國小畢業，以前務農，現在是家庭主婦，受傷前在打雜工，
    月入一萬二或一萬五千元，名下有三筆田地、有三合院房屋
    （係共有關係），並有自用小客車壹台。被告未曾入學，之
    前務農，沒有務農後從事養豬業，嗣積欠銀行貸款債務，原
    有的豬隻及豬寮均遭法院拍賣，目前只能月領老人年金五千
    元，並無其他收入，名下只有三合院房屋（係共有關係）。
    及兩造之身分、地位、經濟能力等，認為原告請求100萬元
    ，尚嫌過高，應予核減為20萬元，方屬公允，逾此數額之請
    求，為無理由。
肆、綜上所述從而，原告基於侵權行為之損害賠償請求權，請求
    被告賠償原告267,774元（計算式：51,774+16,000+200,000
    =267,774），及自96年3月27日起，至清償日止，依法定利
    率計算之遲延利息部分，洵屬正當，應予准許。逾此部分所
    為之請求，為無理由，應予駁回。又前開命被告給付之金額
    ，並未逾新台幣一百五十萬元，而不得上訴第三審法院（民
    事訴訟法第466條參照），自勿庸宣告假執行，且原告敗訴
    部分，並其假執行亦失所附麗，故原告假執行之聲請應駁回
    。
伍、本件事證已臻明確，兩造其餘攻擊或防禦方法及所提證據，
    均與本院心證之形成，不生影響，爰不一一再加以論述，併
    此明。
陸、結論：本件原告之訴，為一部有理由，一部無理由，依民事
    訴訟法第七十九條但書，判決如主文。
中　　華　　民　　國　　96　　年　　6 　　月　　27　　日
          民事第一庭    審判長法  官  吳 火 川
                              法  官  邱 森 樟
                              法  官  陳 繼 先
以上正本係照原本作成。
原告得上訴；被告不得上訴。
如對本判決上訴，須於收受判決送達後20日內向本院提出上訴書
狀，其未表明上訴理由者，應於提出上訴後20日內向本院提出上
訴理由書（須按他造人數附具繕本）。
上訴時應提出委任律師為訴訟代理人之委任狀。具有民事訴訟法
第466條之1第1項但書或第2項之情形為訴訟代理人者，另應附具
律師及格證書及釋明委任人與受任人有該條項所定關係之釋明文
書影本。
                              書記官  陳 三 軫
中　　華　　民　　國　　96　　年　　6 　　月　　27　　日
                                                      Ｍ
